臺灣高等法院臺南分院民事判決　九十三年度上易字第六八號　 Ｋ
　　　上　訴　人
　　　即被上訴人　乙　○　○
　　　訴訟代理人　丙　○　○
　　　被　上訴人
　　　即　上訴人　甲　○　○
　　　訴訟代理人　丁　○　○
當事人間請求侵權行為損害賠償事件，上訴人對於民國九十三年二月二十五日臺灣臺
南地方法院第一審判決（九十二年度訴字第一六四八號）提起上訴，本院於九十三年
七月六日言詞辯論終結，判決如下：
    主    文
原判決關於駁回上訴人乙○○後開第二項之訴部分，暨（除確定部分外）訴訟費用之
裁判均廢棄。
上訴人甲○○應再給付上訴人乙○○新台幣參萬參仟參佰玖拾壹元，及自民國九十二
年二月十八日起至清償日止，按週年利率百分之五計算之利息。
乙○○其餘上訴駁回；甲○○上訴駁回。
第一審（除確定部分外）及第二審訴訟費用由上訴人甲○○負擔二十分之一，餘由上
訴人乙○○負擔。
    事    實
甲、上訴人乙○○方面：
一、聲明：求為判決：（一）原判決關於駁回上訴人乙○○後開第二項之訴部分及該
    部分假執行之聲請，並訴訟費用負擔之裁定均廢棄。（二）右廢棄部分，上訴人
    甲○○應再給付上訴人乙○○新台幣（下同）六十九萬二千五百八十元，及自民
    國九十二年二月十八日起至清償日止，按週年利率百分之五計算之利息。（三）
    第一項廢棄部分及第二審訴訟費用均由上訴人甲○○負擔。
二、陳述：除與原判決記載相同者予以引用外，並補稱：
（一）原判決就關於安養中心費用八萬七千三百八十元九十二年一月至四月十五
      日，共一０五日，看護費十二萬六千元九十二年四月二十六日至六月三十日
      ，看護費七萬九千二百元精神慰撫金超過一百二十萬元部分，均認為非有理
      由而不得請求，惟顯與事實不符，爰說明如下：
    1.安養中心費用八萬七千三百八十元：上訴人乙○○出院後仍行動不便，需專人
    　扶養治療，家人又因長時間在院照顧上訴人乙○○，身心俱疲，僅得將上訴人
    　乙○○送至安養中心，於九十一年九月十五日至二十日，至太子宮安養中心接
    　受照顧，嗣於九十一年九月二十二日改至晉生護理之家，至同年十二月二十八
    　日出院，合計共支出八萬七千三百八十元，上訴人乙○○於此期間，確實有因
    　無法自行料理日常生活，需依賴他人之情，有證明書可稽，上訴人乙○○請求
    　此部份之安養費用，應屬有據。
    2.九十二年一月至四月十五日，共一０五日：上訴人乙○○歷經二次手術，住院
    　長達百日，惟因腿骨碎裂嚴重，復健情況不佳，受傷部位因發炎疼痛難耐（故
    　於四月十六日再行手術），仍無法自行走動，如廁均需人在旁扶持，此期間由
    　妹陳彥如照顧，因無須二十四小時照護，依半日看護費為一千二百元計算，合
    　計為十二萬六千元。
    3.九十二年四月二十六日至六月三十日，共六十六日；上訴人乙○○第三次手術
    　後，確實無法自行活動，起身、如廁需人在旁扶持，此期間由妹陳彥如照顧，
    　因無須二十四小時照護，依半日看護費為一千二百元，合計為七萬九千二百元
    　。
    4.精神慰撫金：上訴人乙○○受傷時，年僅二十二歲，惟因上訴人甲○○之過失
      行為，肢體殘障將伴隨上訴人乙○○餘生，精神痛苦不堪，且肢體殘障者，於
      法律上雖有殘餘之工作能力，惟於現實生活上，實難覓得工作，且因身體殘障
      易遭人歧視，工作、生活、甚至婚姻，均較常人艱難，所受精神痛苦，實難言
      喻，原判決所認一百二十萬元金額顯然過低，上訴人乙○○主張應為一百六十
      萬元較為適當。
三、證據：除援用原審之立證方法外，另補提晉生護理之家之證明書影本一紙、財團
　　法人奇美醫院出院病歷摘要影本二份、診斷證明書正本一紙為證，並請求向財團
　　法人奇美醫院函查上訴人乙○○於九十二年四月十六日手術前，腿骨碎裂癒合及
　　復健情況如何？是否需人照顧？九十二年四月二十六日出院實之復原情形為何？
　　能否自行行走？需否他人協助照顧？
乙、上訴人甲○○方面：
一、聲明：求為判決：（一）上訴人乙○○之上訴駁回。（二）原判決命上訴人甲○
    ○給付超過一百四十六萬一千三百七十六元部分廢棄。（三）右廢棄部分，上訴
    人乙○○第一審之訴駁回。（四）第一、二審之訴訟費用由上訴人乙○○負擔。
二、陳述：除與原判決記載相同者予以引用外，並補稱：上訴人甲○○願意給付原審
    判決給付部分扣除伊給付醫藥費二十一萬元，即一百四十六萬一千三百七十六元
　　。又安養中心似乎不需要請看護，伊自己到奇美醫院訪查，看護每天只要一千二
　　百元就夠，慰藉金應該要斟酌雙方經濟能力。
三、證據：援用原審之立證方法。
丙、本院依聲請向財團法人奇美醫院函查上訴人乙○○（女、六十九年四月二十日生
    、身分證Ｚ000000000、病歷號碼：00000000號）於九十二年
    四月十六日住院手術前，腿骨碎裂癒合及復健情況如何？是否需人照顧？九十二
    年四月二十六日出院時之復原情形為何？能否自立行走？需否他人協助照顧？
    理　　由
一、本件上訴人乙○○即原審原告起訴主張：上訴人即原審被告甲○○明知汽車駕駛
　　人，於飲用酒類後其吐氣所含酒精濃度超過零點二五毫克時，不得駕車，竟仍於
　　九十一年五月二十五日凌晨二時三十五分許，駕駛車牌號碼三Ｍ－四○九七號之
　　自小客車，沿臺南縣安定鄉港南村往港尾村（由西往東）方向行駛，行經台南縣
　　道一三四號與港口外環道路口時，本應注意車輛行經設有閃光黃燈號誌岔路口，
　　應減速慢行，且應注意車前狀況，隨時採取必要之安全措施，而依當時情形又無
　　不能注意之情事，竟疏未注意，貿然超速行駛，且未注意車前狀況，撞及由南往
　　北方向駛出，騎乘車號ＹＫＬ－三六八號重型機車，搭載訴外人方維豪之上訴人
　　乙○○，使上訴人乙○○受有左側脛骨開放性骨折、右側距骨開放性骨折、右側
　　尺骨鷹嘴突骨折、合併有右側橈神經麻痺、左側肱骨上髁骨折等傷害；刑事部分
　　，上訴人甲○○犯有過失傷害罪嫌，經法院判處有期徒刑三月確定，上訴人乙○
　　○因受上訴人甲○○不法侵害，致受有損害，其中醫藥費二十四萬七千一百零二
　　元、看護費用五十萬二千八百元、安養中心費用八萬七千三百八十元、醫療用品
　　五萬七千六百六十九元、減少收入之損害四十九萬一千零四十元、減少勞動能力
　　之損害一百四十三萬二千五百一十九元、精神慰撫金二百萬元，合計共四百八十
　　一萬八千五百一十元等語；上訴人甲○○則以本件伊有過失，惟上訴人乙○○亦
　　有過失，且上訴人乙○○請求金額過高，復未扣除伊代付之醫藥費二十一萬元，
　　伊目前亦無能力給付等情詞，資為抗辯。
二、經查，上訴人甲○○於九十一年五月二十五日凌晨，酒後駕駛車牌號碼三Ｍ－四
　　０九七號自用小客車，沿臺南縣縣道南一七八線道路（安定鄉○○村○○道）外
　　側快車道由西往東方向（由安定鄉港南村往港尾村方向）行駛，於同日凌晨二時
　　三十五分許，行經該路與臺南縣縣道南一三四線道路之設有閃光號誌交岔路口時
　　，本應注意汽車駕駛人飲用酒類後其吐氣所含酒精濃度超過每公升０‧二五毫克
　　以上者，不得駕車，且汽車行駛至交岔路口，其行進、轉彎，應遵守燈光號誌之
　　指示及閃光黃燈表示警告，車輛應減速接近，注意安全，小心通過，及行車速度
　　，依標誌或標線之規定，而依當時情形，客觀上並無不能注意之情事，其能注意
　　竟疏於注意其吐氣所含酒精濃度已達每公升０‧二八毫克，已不得駕車竟仍酒醉
　　駕車，且未注意其行向號誌為閃光黃燈之警告，該處為速限五十公里之交岔路口
　　，竟貿然以時速五十至六十公里之速度超速直行，欲穿越交岔路口，適有上訴人
　　乙○○駕駛車牌號碼ＹＫＬ─三六八號重型機車搭載訴外人方維豪，沿臺南縣縣
　　道南一三四線道路由南往北駛至，其本亦應注意汽車行駛時，駕駛人應注意車前
　　狀況，並隨時採取必要之安全措施，且汽車行駛至交岔路口，其行進、轉彎，應
　　遵守燈光號誌之指示，及閃光紅燈表示停車再開，車輛應減速接近，先停止於交
　　岔路口前，讓幹道車優先通行後認為安全時，方得續行，而依當時情形，並無不
　　能注意之情事，明知行向交岔路口左側有一「流星雨檳榔攤」，視線受阻，其能
　　注意竟疏未注意其行向燈號為閃光紅燈，為支線道車，未停止於交岔口前，讓幹
　　線道車先行，及交岔路口可能會有車輛橫向駛出之車前狀況，反而貿然持續直行
　　，欲穿越交岔路口，致上訴人甲○○見狀閃煞不及，自用小客車右側車頭與機車
　　左側車身後方發生碰撞，致上訴人乙○○人車倒地，因之受有左側脛骨開放性骨
　　折、右側距骨開放性骨折、右側尺骨鷹嘴穾骨折、合併有右側橈神經麻痹、左側
　　肱骨上髁骨折等傷害等情，除據上訴人乙○○提出診斷證明書附卷外，並於上訴
　　人甲○○被訴過失傷害之刑事案件中指訴綦詳，且有上訴人甲○○之吐氣所含酒
　　精濃度測試值結果單、刑法第一百八十五條之三案件測試觀察紀錄表、臺南縣警
　　察局道路交通事故調查報告表、奇美醫學中心診斷證明書、臺南市警察局舉發違
　　反道路交通管理事件通知單影本及道路交通事故現場蒐證照片附於刑事卷可參，
　　復為兩造所不爭，應堪信為真實。
三、按行車速度，依標誌或標線之規定；汽車行駛時，駕駛人應注意車前狀況，並隨
    時採取必要之安全措施；汽車行駛至交岔路口，其行進、轉彎，應遵守燈光號誌
    之指示；汽車駕駛人飲用酒類後其吐氣所含酒精濃度超過每公升０‧二五毫克以
    上者，不得駕車，道路交通安全規則第九十三條第一項、第九十四條第三項、第
    一百零二條第一項第一款、第一百十四條第二款分別定有明文。次按交岔路口未
    達設置行車管制號誌之標準，得於幹道設置閃光黃燈，於支道設置閃光紅燈；閃
    光黃燈表示警告，車輛應減速接近，注意安全，小心通過；閃光紅燈表示停車再
    開，車輛應減速接近，先停止於交岔路口前，讓幹道車優先通行後認為安全時，
    方得續行，道路交通標誌標線號誌設置規則第二百二十九條第四項第二款、第二
　　百十一條第一項第一款、第二款亦分別規定甚明。本件上訴人甲○○及上訴人乙
　　○○均有經合法程序考領駕照，俱為有駕駛經驗之人，對於上開交通安全規則自
　　知之甚稔，為其等應注意之事項，而肇事當時係天候晴朗、夜間有照明、柏油路
　　面、四線道、標線清晰、有快慢車道劃分、閃光號誌交岔路口、限速五十公里、
　　肇事現場留有上訴人甲○○自用小客車八十一公尺之拖地痕跡等情、有刑事卷附
　　前開道路交通事故調查報告表一紙載明可考。又上訴人乙○○行向交岔路口左側
　　有一「流星雨檳榔攤」、其視線稍有受阻、無法明確看清左方橫向（縣道南一七
　　八線道路由西往東方向）來車等情，經原審刑事庭於九十二年五月六日會同上訴
　　人甲○○、上訴人乙○○至現場勘驗，有當日勘驗筆錄及現場拍攝照片十幀可憑
　　（見刑事第一審卷四五至五二頁），據此判斷，足見依當時狀況，上訴人甲○○
　　及上訴人乙○○二人客觀上均無不能注意之情狀，而本件肇事地點係位於臺南縣
　　縣道南一七八線道路（臺南縣安定鄉○○村○○道路）與臺南縣縣道南一三四線
　　道路之設有閃光號誌交岔路口，其中臺南縣縣道南一三四線道路之行向號誌為閃
　　光紅燈，為支線道；臺南縣縣道南一七八線道路之行向號誌為閃光黃燈，為幹線
　　道等情，亦有原審刑事卷附前開事故調查報告表可稽，是上訴人甲○○飲酒後，
　　應注意且能注意其吐氣所含酒精濃度已超過規定之數值，已不得駕車竟仍酒醉駕
　　車，且駕駛上開車輛行經該交岔路口，疏未注意其行向號誌為閃光黃燈之警告，
　　且該處為速限時速五十公里之交岔路口，未減速接近，反以時速五十至六十公里
　　以上之速度超速直行欲穿越交岔路口，另上訴人乙○○明知其行向左側有一檳榔
　　攤，視線稍受阻滯，更應注意以補其視線受阻之不足，竟亦疏未注意該處為設有
　　閃光號誌之交岔路口，可能會有車輛自橫向駛出之車前狀況，及其行向為閃光紅
　　燈，而未暫停於交岔路口前，讓縣道南一七八線道路幹線道車先行，反而逕自直
　　行欲通過交岔路口，致上訴人甲○○閃避不及而二車發生碰撞，造成上訴人乙○
　　○受傷而肇事，堪認上訴人甲○○及上訴人乙○○二人均有違前開規定之注意義
　　務，二人均顯有過失。而臺灣省臺南區車輛行車事故鑑定委員會亦同此認定上訴
　　人甲○○及上訴人乙○○均為肇事因素，有該委員會南鑑字第九一一四四六號鑑
　　定意見書一份在卷可憑（見刑事案件調偵字卷四至六頁）。此外上訴人甲○○因
　　本件過失傷害罪嫌，刑事部分，經原審刑事庭判處有期徒刑三月確定乙節，並經
　　本院依職權調閱本院九十二年度交易字第一四號刑事案件偵審歷審卷宗刑事偵審
　　及警訊卷宗查明屬實。
四、再按因故意或過失，不法侵害他人之權利者，負損害賠償責任。又不法侵害他人
    之身體或健康者，對於被害人因此喪失或減少勞動能力或增加生活上之需要時，
    應負損害賠償責任。又不法侵害他人之身體、健康、名譽或自由者，被害人雖非
    財產上之損害，亦得請求賠償相當之金額，民法第一百八十四條第一項前段、第
    一百九十三條第一項、第一百九十五條第一項前段分別定有明文。另慰藉金之賠
    償以人格權遭受侵害，使精神上受有痛苦為必要，至其核給之標準固與財產上損
    害之計算不同，惟非不可斟酌雙方身分、資力與加害程度，及其他各種情形核定
    相當之數額（最高法院五十一年台上字第二二三號判例參照）。
五、本件車禍之肇致，係因兩造均未遵守道路交通安全規則，均有過失者，已如前述
　　，而因上訴人甲○○之過失行為，致上訴人乙○○受有左側脛骨開放性骨折、右
　　側距骨開放性骨折、右側尺骨鷹嘴穾骨折、合併有右側橈神經麻痹、左側肱骨上
　　髁骨折等傷害，兩者間復有相當因果關係，則上訴人乙○○主張上訴人甲○○應
　　負損害賠償責任者，自屬有據。茲上訴人甲○○既應負損害賠償之責，爰就上訴
　　人乙○○請求之項目及金額逐次審酌於後：
（一）醫藥費用二十四萬七千一百零二元：上訴人乙○○主張迄至原審言詞辯論終結
　　　之日止，支出必要醫藥費用達二十四萬七千一百零二元，並提出收據為證，上
　　　訴人甲○○對此並未爭執（原審卷四十頁、本院九十三年五月十九日筆錄），
　　　堪信為真實，此部份應予准許。然上訴人甲○○已代付上訴人乙○○醫藥費二
　　　十一萬元，為上訴人乙○○所是認（本院言詞辯論筆錄），自應予扣除，是上
　　　訴人乙○○所得請求之醫藥費用為三萬七千一百零二元。
（二）增加生活上之需要部分：
　　1.醫療用品：合計五萬七千六百六十九元部分，已據上訴人乙○○提出而為上訴
　　　人甲○○所不爭（原審卷四十頁、本院九十三年五月十九日筆錄）之醫療用品
　　　收據為證，上訴人甲○○對於上訴人乙○○請求上開費用既未爭執，此部份應
　　　予准許。
　　2.看護費用：按民法第一百九十三條第一項規定「不法侵害他人之身體或健康者
      ，對於被害人因此喪失或減少勞動能力或增加生活上之需要時，應負損害賠償
      責任」，所稱增加生活上之需要，係指被害以前並無此需要，因為受侵害，始
      有支付此費用之需要而言。其因身體或健康受不法侵害，需人長期看護，就將
      來應支付之看護費，係屬增加生活上需要之費用，加害人即應予以賠償（最高
      法院八十八年度台上字第一七七一號判決意旨參照）；至於被害人因受傷需人
      看護，而由親屬看護時，雖無現實看護之支付，亦應認被害人受有相當看護費
      之損害，得向加害人請求賠償。蓋因親屬照顧被害人之起居，固係出於親情，
      但親屬看護所付出之勞力，並非不能評價為金錢，只因兩者身分關係密切而免
      除支付義務，此種親屬基於身分關係之恩惠，自不能加惠於加害人，故應衡量
      及比照僱用職業護士看護情形，認被害人受有相當看護費之損害，得向加害人
      請求賠償（最高法院八十九年度台上字第一七四九號判決及臺灣高等法院暨所
　　　屬法院八十五年度法律座談會結論採之）；查：本件上訴人乙○○因受上訴人
　　　甲○○過失不法侵害，致受有左側脛骨開放性骨折、右側距骨開放性骨折、右
　　　側尺骨鷹嘴穾骨折、合併有右側橈神經麻痹、左側肱骨上髁骨折等傷害，於九
　　　十一年五月二十五日至奇美醫院急診住院手術治療，同年七月十七日出院，入
　　　院期間需人看護，出院後仍需門診復健，無法完全康復至未受傷時情形，亦無
　　　法從事一般正常工作乙情，此有財團法人奇美醫院於九十二年十一月十三日，
　　　以（九二）奇醫字第五一０八號函函檢送之病情摘要及病歷資料附於原審院卷
　　　可參；嗣上訴人乙○○再於九十一年七月三十一日至奇美醫院住院進行手術鋼
　　　釘固定，植骨治療，至同年九月十五日出院，出院時行動不便，遺存運動障礙
　　　；再於九十二年四月十六日至奇美醫院住院進行拔除骨品固定器清創手術治療
　　　，於同年四月二十五日出院乙節，亦有上訴人乙○○提出而為上訴人甲○○所
　　　不爭之診斷證明書可參。是就上訴人乙○○所受左側脛骨開放性骨折、右側距
　　　骨開放性骨折、右側尺骨鷹嘴穾骨折、合併有右側橈神經麻痹、左側肱骨上髁
　　　骨折等傷害，其傷勢不輕，於住院療期間固然須由他人看護照料，出院後按諸
　　　常情，在相當期間內，勢需他人在旁照料其生活起居至明，是上訴人乙○○主
　　　張其於出院後由其家人看護，因之受有損害者，揆諸前開說明，即非無據。上
　　　訴人乙○○據以主張之看護費用，其中：
　　　(1)住院期間共一一一日，上訴人乙○○主張自九十一年五月三十一日至六月五
　　　　日，聘用訴外人李寶玲為半日看護，每半日一千二百元，合計六日共七千二
　　　　百元，有上訴人乙○○提出而為上訴人甲○○所不爭之看護證明存卷可佐，
　　　　餘均由家屬看護，而認應比照一般居家看護服務收費標準，以一日看護費為
　　　　二千四百元計算者，核與一般醫院看護人員實際收費行情，及民間僱用外籍
　　　　幫僱協助看護之費用行情尚屬相符，上訴人甲○○主張一日看護費應以一千
　　　　二百元計算並無可取，是上訴人乙○○住院一百一十一日，合計共二十六萬
　　　　六千四百元之看護費用，應予准許。
　　　(2)非住院期間：九十一年七月十八日至三十日，共十三日，上訴人乙○○雖已
　　　　出院，惟出院時行動不便，遺存運動障礙，已如前述，按諸常情，仍須他人
　　　　看護，此觀上訴人乙○○於七月三十一日再度住院長達四十七日可資佐證，
　　　　上訴人乙○○主張此期間內由其家屬看護，應比照住院期間之看護費計算，
　　　　共計三萬一千二百元者，亦無不合，應予准許。
　    (3)安養中心費用八萬七千三百八十元部分：上訴人乙○○主張伊出院後因行動
  　　　不便，需專人扶養治療，家人又因長時間在院照顧伊，身心俱疲，僅得將伊
    　　送至安養中心，於九十一年九月十五日至二十日，至太子宮安養中心接受照
    　　顧，嗣於九十一年九月二十二日改至晉生護理之家，至同年十二月二十八日
  　　　出院，合計共支出八萬七千三百八十元，伊於此期間，確實有因無法自行料
  　　　理日常生活，需依賴他人之情，業已提出收據及晉生護理之家證明書為證。
  　　　依財團法人奇美醫院九十一年九月二十一日之診斷證明書上醫師囑言：「：
    　　：：九十一年九月十五日出院，行動不便，需專人扶養治療：：：」（原審
    　　卷五六頁）及上訴人乙○○所提之晉生護理之家之證明書（本院卷三九頁）
　　　　可知，上訴人乙○○自九十一年九月十五日出院至九十一年十二月二十八日
　　　　，確有無法自行料理日常生活，需依賴他人照顧之情，是上訴人乙○○請求
　　　　此部份之費用，應屬有據，為有理由，應予准許。
　　　(4)九十二年一月至四月十五日日，共一０五日：上訴人乙○○主張伊歷經二次
　　　　手術，住院長達百日，惟因腿骨碎裂情況嚴重，復健情況不佳，受傷部位因
　　　　發炎疼痛難耐，於九十二年四月十六日再行手術，故仍無法自行走動，如廁
　　　　均需他人在旁扶持，此前間由妹陳彥如照顧，因無法二十四小時照護，依半
　　　　日看護費一千二百元計算，合計十二萬六千元云云。惟依財團法人奇美醫院
　　　　於九十三年六月二日之（九三）奇醫字第二九四五號之函覆：「：：：（九
　　　　十二年四月十六日以前）病患（即上訴人乙○○）已可自行活動，稍微跛行
　　　　：應可自行活動：：：」（本院卷五七頁），上訴人乙○○於九十二年四月
　　　　十六日以前既已可自行活動，故無看護之必要。是上訴人乙○○此部份費用
　　　　之請求，為無理由，不應准許。
　　　(5)九十二年四月二十六日至六月三十日，共六十六日：上訴人乙○○主張伊第
　　　　三次手術後，確實無法自行活動，起身、如廁需人在旁扶持，此前間由妹陳
　　　　彥如照顧，因無法二十四小時照護，依半日看護費為一千二百元計算，合計
　　　　為七萬九千二百元。依財團法人奇美醫院於九十三年六月二日（九三）奇醫
　　　　字第二九四五號之函覆：「：：：（九十二年四月二十六日）出院時，（原
　　　　告乙○○）可以用柺杖輔助活動，：：：仍需他人協助、照顧：：：」（本
　　　　院卷五七頁），按諸常情，手術後之需要看護期間為各開刀住院日後一至三
　　　　個月左右，但實際情況需視病患對疼痛之忍受力及使用柺杖之能力而定，是
　　　　上訴人乙○○此部份費用之請求，為有理由，應予准許。
    3.綜上，上訴人乙○○因本件傷害而增加生活上之需要損失，包括醫療用品五萬
      七千六百六十九元，加上看護費用二十九萬七千六百元 (266400+31200+87380
　　　+79200=464180)，合計共五十二萬一千八百四十九元，上訴人乙○○據以請求
　　　於此範圍內為有理由，逾此部份為無理由而不應准許。
（三）減少勞動能力之損害部分：
　　1.減少工作收入之部分：上訴人乙○○因受上訴人甲○○不法侵害，受有左側脛
　　　骨開放性骨折、右側距骨開放性骨折、右側尺骨鷹嘴穾骨折、合併有右側橈神
　　　經麻痹、左側肱骨上髁骨折等傷害，於九十一年五月二十五日至奇美醫院急診
　　　住院手術治療，同年七月十七日出院，出院後仍需門診復健，無法完全康復至
　　　未受傷時情形，無法從事一般正常工作，嗣再於九十一年七月三十一日入院進
　　　行手術鋼釘固定，植骨治療，至同年九月十五日出院，行動不便，遺存運動障
　　　礙；復於九十二年四月十六日至奇美醫院入院進行拔除骨品固定器清創手術治
　　　療，於同年四月二十五日出院乙節，已如前述，是上訴人乙○○入院期間，無
　　　法工作，自得請求工作損失。至於上訴人乙○○於九十一年七月十七日出院時
　　　，仍無法從事正常工作，迄至九十一年七月三十一日再次入院進行手術鋼釘固
　　　定，植骨治療，堪信此期間上訴人仍處於無法工作狀態；上訴人乙○○於同年
　　　九月十五日出院時之身體狀態為行動不便，遺存運動障礙，須專人照護，此有
　　　財團法人奇美醫院九十一年九月二十一日之診斷證明書及上訴人乙○○所提之
　　　晉生護理之家之證明書可證，上訴人乙○○自九十一年九月十五日出院至九十
　　　一年十二月二十八日仍處於無法工作狀態，自得請求工作損失；至於上訴人乙
　　　○○於九十一年十二月二十九日至九十二年四月十五日止，依財團法人奇美醫
　　　院於九十三年六月二日之（九三）奇醫字第二九四五號之函覆：「：：：（九
　　　十二年四月十六日以前）病患（即上訴人乙○○）已可自行活動，稍微跛行：
　　　應可自行活動：：：」（本院卷五七頁），上訴人乙○○於九十二年四月十六
　　　日以前既已可自行活動，按諸常情，應已得從事工作；又九十二年六月三十日
　　　之後，因上訴人乙○○之身體狀態為行動不便，遺存有運動障礙，雖醫師診斷
　　　於九十三年十二月前均需持續復健治療，均屬減少勞動能力問題，故上訴人乙
　　　○○請求工作損失云云，要無理由。參以上訴人乙○○係六十九年四月二十日
　　　生，於本件事故發生之九十一年五月二十五日，年滿二十二歲又一個月零五日
　　　，既已成年即有工作能力，雖上訴人乙○○迄無工作經驗，惟既有工作能力，
　　　若未遭受侵害，原得就業工作，是其因受傷害無法工作之損失，雖未提出實際
　　　工作損失，仍不妨比照一般勞工之工資請求；而依行政院八十六年十月十六日
　　　發布實施之基本工資為每月一萬五千八百四十元。上訴人乙○○之工作損失，
　　　於九十一年五月二十五日至同年十二月二十八日止共七個月又五日，併九十二
　　　月四月十六日至同年六月三十日止共二個月又十六日，合計共九個月又二十一
　　　日期間，以每月一萬五千八百四十元計算，合計共為十五萬三千六百四十八元
　　　。上訴人逾此部分之請求，不予准許。
　　2.減少勞動能力之損害部分：本件上訴人乙○○主張自車禍受傷經治療後，無法
　　　完全復原，遺存肢體運動障礙之傷害，至少應符合勞工保險殘廢給付標準表第
　　　七級殘廢等級之事實，為上訴人甲○○所不爭，甲○○亦同意上訴人乙○○目
　　　前之傷害程度符合勞工保險殘廢給付標準表第七級殘廢等級之事實，而上訴人
　　　乙○○係自九十一年九月十六日起出院後減少勞動能力起算，迄至六十歲得聲
　　　請退休之日（一百二十九年四月二十日），尚有三十七年又七個月（上訴人乙
　　　○○於原審訴狀中誤植為三十五年又四個月），本院參酌勞工保險條例第五十
　　　三條所載殘廢等級中一、二、三級為終身不能從事任何工作，至於四至十五級
　　　係按體力勞動者為標準，上訴人乙○○既永久遺存肢體運動障礙，無法從事一
　　　般正常工作，造成之損害不輕等各種因素，認上訴人乙○○主張因受重傷害所
　　　致減少之勞動能力之程度，應以一二００分之四四０，尚屬合理，且符合常情
　　　。是上訴人乙○○每個月減少之勞動能力損失為五千八百零八元，每年減少之
　　　勞動能力損失為六萬九千六百九十六元（15840×440/1200×12＝69696）。則
　　　上訴人乙○○得請求減少勞動能力之損害，依霍夫曼式扣減中間利息，一次得
　　　請求賠償之損害為：一百四十九萬六千九百三十八元【年別5%複式霍夫曼計算
　　　法（第一年不扣除中間利息），其計算式為：【69696×21.00000000（此為應
　　　受扶養37年之霍夫曼係數）+69696×0.58×（21.00000000-00.00000000）]=
　　　0000000（小數點以下四捨五入）】。
　　3.綜上，上訴人乙○○少勞動能力之損失及工作損失合計共一百六十五萬零五百
　　　八十六元（計算式：153648+0000000=0000000）。
（四）精神慰藉金：上訴人乙○○伊受傷時，年僅二十二歲，因上訴人甲○○之過失
　　　行為，肢體殘障將伴隨餘生，且肢體殘障者，於法律上雖有殘餘之工作能力，
　　　為於現實生活上，實難覓得工作，且因身體殘障易招人歧視，工作、生活、甚
　　　至婚姻，均較常人艱難，所受精神痛苦，實難言喻，上訴人乙○○據以請求精
　　　神慰藉金，於法並無不合；上訴人乙○○係高職畢業，名下無不動產或較貴重
　　　之動產，上訴人甲○○則係警專畢業，現在消防隊服務，月薪約五萬元，未婚
　　　，其名下亦無不動產或較貴重之動產，為兩造所自陳而互不爭執，且有稅務電
　　　子閘門財產所得調件明細表在卷可參（原審卷一三至一六頁），堪以信實，本
　　　院審酌上開兩造之身分、經濟能力，及本件事故所致上訴人乙○○之傷害極大
　　　等一切情狀，認上訴人乙○○請求之精神慰藉金以一百二十萬元範圍內為相當
　　　，逾此之請求則無理由，應予駁回。
六、綜上，本件上訴人乙○○本於侵權行為之法律關係請求上訴人甲○○賠償之損害
　　中，於醫藥費用三萬七千一百零二元、增加生活上之需要五十二萬一千八百四十
　　九元、工作損失及減少勞動能力之損害一百六十五萬零五百八十六元，與精神慰
　　藉金於一百二十萬元，合計共三百六十一萬九千五百三十七元（計算式：
    37102+521849+0000000+0000000=0000000 ）範圍內，自屬有理由，逾此則無理
    由，應予駁回。
七、再按損害之發生或擴大，被害人與有過失者，法院得減輕賠償金額或免除之，民
　　法第二百十七條第一項亦有明文。本件事故之發生，係因上訴人甲○○酒醉駕車
　　，且疏未注意其行向號誌為閃光黃燈之警告並超速行駛，另上訴人乙○○亦疏未
　　注意其行向為閃光紅燈，而未暫停於交岔路口前，讓上訴人甲○○之幹線道車先
　　行而肇事，上訴人甲○○及上訴人乙○○二人均顯有過失。而臺灣省臺南區車輛
　　行車事故鑑定委員會亦同此認定上訴人甲○○及上訴人乙○○均為肇事因素，有
　　該委員會南鑑字第九一一四四六號鑑定意見書一份在卷可憑（見刑事案件調偵字
　　卷四至六頁），本院參酌前開上訴人甲○○及上訴人乙○○二人過失之程度，認
　　兩造就本件事故之發生，均應負百分之五十之過失責任。從而上訴人甲○○主張
　　過失相抵者，核無不合，爰依法減輕上訴人甲○○應負擔之損害賠償金額之百分
　　之五十。是上訴人甲○○應賠償上訴人乙○○之損害金額為一百七十萬四千七百
　　六十九元（0000000÷2=0000000.5，小數點以下四捨五入）。
八、從而，上訴人乙○○本於侵權行為之法律關係，請求上訴人甲○○應給付之損害
　　賠償金在一百七十萬四千七百六十九元範圍內，並自刑事附帶民事起訴狀繕本送
　　達上訴人翌日，即九十二年二月十八日（交付民卷九頁參照）起至清償日止，按
　　週年利率百分之五計算之利息，於法尚無不合，應予准許，至超過上開部分之請
　　求，即非有據，應予駁回。
九、原審判命上訴人甲○○給付上訴人乙○○一百六十七萬一千三百七十八元，及自
　　九十二年二月十八日起至清償日止，按週年利率百分之五計算之利息，並以十六
　　萬七千元供擔保後，得假執行，固非無見。惟就安養中心費用部分，原審認就本
　　件侵權行為損害賠償之安養中心費用部分，上訴人乙○○於九十一年九月十五日
　　出院時之身體狀態為行動不便，遺存運動障礙，應無專人照護，且治療已告一段
　　落，按諸常情，上訴人乙○○已得從事工作，雖上訴人乙○○遺存運動傷害，縱
　　仍需門診復健治療，要係減少勞動能力之問題，不能認為係增加生活上之需要，
　　上訴人乙○○據此請求上訴人甲○○賠償八萬七千三百八十元，尚屬無據，不應
　　准許云云。然此部分，因上訴人乙○○本身確有因無法自行料理日常生活，需依
　　賴他人之情存在，是本院認上訴人甲○○應再給付八萬七千三百八十元之安養中
　　心費用給上訴人乙○○；就九十二年四月二十六日至六月三十日，共六十六日之
　　半日看護費用，原審認並無其他佐證足資證明有何必要，況上訴人乙○○於九十
　　二年四月十六日入院進行拔除骨品固定器清創手術治療，而於同年四月二十五日
　　出院，則上訴人乙○○既已拔除骨品固定器，並完成清創，應足表示身體回復一
　　定程度以上，按理亦無由他人看護必要，上訴人乙○○主張上訴人甲○○應賠償
　　此部分之看護費用要無足採云云。然本院依財團法人奇美醫院於九十三年六月二
　　日（九三）奇醫字第二九四五號之函覆：「：：：（九十二年四月二十六日）出
　　院時，（上訴人乙○○）可以用柺杖輔助活動，：：：仍需他人協助、照顧：：
　　：」（本院卷五七頁），按諸常情，手術後之需要看護期間為各開刀住院日後一
　　至三個月左右，但實際情況需視病患對疼痛之忍受力及使用柺杖之能力而定，是
　　本院認上訴人乙○○此部份費用之請求，為有理由，應予准許。上訴人甲○○應
　　再給付七萬九千二百元給上訴人乙○○。總計十六萬六千五百八十元；減少工作
　　收入部分，原審認為僅有九十一年五月二十五日至同年九月十五日止，併九十二
　　年四月十六日至同年月二十五日止共計四個月又二日，因確處於無法工作之狀態
　　中，得請求工作之損失。然本院認為得請求工作損失之期間為九十一年五月二十
　　五日至同年九月二十日至同年十二月二十八日止共七個月又五日，併九十二月四
　　月十五日至同年六月三十日止共二個月又十六日，合計共九個月又二十一日期間
　　，以每月一萬五千八百四十元計算，合計共為十五萬三千六百四十八元。是上訴
　　人甲○○應再給付上訴人乙○○八萬九千二百三十二元（000000－00000＝89232
　　）；就減少勞動能力部分，原審認得一次請求賠償之損害為一百四十七萬五千九
　　百六十九元，然依本院以霍夫曼計算式法所求得之一次請求賠償之損害為一百四
　　十九萬六千九百三十八元，是上訴人甲○○應再給付上訴人乙○○二萬零九百六
　　十九元。總計上訴人甲○○原應再給付看護費、工作損失、及原審以霍夫曼計算
　　式法所求得損害金不足額部份共二十七萬六千七百八十一元（87380＋79200＋89
　　232＋20969＝276781），然原審未扣除上訴人代付之醫藥費二十一萬元自應予扣
　　除，餘額為六萬六千七百八十一元（000000－000000=66781）又因上訴人乙○○
　　及上訴人甲○○就本件事故之發生，均應負百分之五十之過失責任，是以上訴人
　　甲○○應再給付上訴人乙○○三萬三千三百九十一元（66781÷2＝33391）。
　　上訴人乙○○逾此部分之請求即為無理由，應予駁回。其假執行之聲請亦失所附
　　麗，應併予駁回。原審就上開應准許部分，為上訴人乙○○敗訴之判決，並駁回
　　其假執行之聲請，尚有未洽，上訴人乙○○就此部分上訴意旨指摘原判決不當，
　　求予廢棄改判，為有理由，爰由本院就此部分予以廢棄改判如主文第二項所示。
　　至於上訴人乙○○之請求不應准許部分，原判決為上訴人乙○○敗訴之判決，並
　　駁回其假執行之聲請，經核於法並無不合，上訴人乙○○就此部分上訴及上訴人
　　甲○○就敗訴部份上訴意旨指摘原審此部分判決不當，求予廢棄改判，為無理由
　　，上訴人甲○○主張扣除代付之醫藥費二十一萬元，雖有理由，然因上訴人乙○
    ○上訴經本院審理結果，上訴人甲○○應再給付三萬三千三百九十一元，其請求
    求將原判決命給付乙○○超過一百四十六萬一千三百七十六元部分廢棄，仍無理
　　由，均應予駁回。
十、本件待證事實已臻明確，兩造其餘攻擊防禦方法，對判決之結果已不生影響，爰
    不一一詳為審酌，附此敘明。
十一、據上論結，上訴人乙○○之上訴為一部有理由，一部無理由，上訴人甲○○之
　　　上訴為無理由，應依民事訴訟法第四百四十九條第一項、第四百五十條、第四
　　　百六十三條、第七十九條，判決如主文。
中　　　華　　　民　　　國　　九十三　　年　　　七　　　月　　　二十　　日
　　　　　　　　　　　　　　　　　　臺灣高等法院臺南分院民事第五庭
~B1審判長法官　游　　明　　仁
~B2　　　法官　林　　永　　茂
~B3　　　法官　蘇　　重　　信
右為正本係照原本作成。
不得上訴。
中　　　華　　　民　　　國　　九十三　　年　　　七　　　月　　　二十　　日
                                        法院書記官　黃　　文　　生
